【裁判字號】    98,訴,221
【裁判日期】    980701
【裁判案由】    履行買賣契約
【裁判全文】
臺灣雲林地方法院民事判決               98年度訴字第221號
原      告  丙○○
            乙○○
被      告  甲○○
上列當事人間請求履行買賣契約事件，本院判決如下：
    主  文
原告之訴駁回。
訴訟費用由原告負擔。
    理    由
一、按原告之訴，依其所訴之事實，在法律上顯無理由者，法院
    得不經言詞辯論，逕以判決駁回之，民事訴訟法第249 條第
    2 項定有明文。次按當事人適格為訴權存在之要件，且屬法
    院應依職權調查之事項，如當事人適格有欠缺，不為補正，
    應以原告之訴無理由駁回之。
二、本件原告主張其被繼承人柯水鮫，於民國86年08月01日向被
    告甲○○購買未辦保存登記門牌號碼「雲林縣水林鄉塭底村
    新塭23號」之二層樓鋼鐵暨磚造樓房一棟，被告並未依約將
    上開建物交付原告之被繼承人柯水鮫占有使用，嗣原告之被
    繼承人柯水鮫於92年07月30日不幸去世，原告之被繼承人柯
    水鮫依其與被告間之買賣契約得請求被告交付建物之權利，
    應屬遺產，原告二人可繼承該買賣之債權法律關係，請求被
    告將上開建物交付原告及其他共有人占有使用云云。惟按繼
    承人有數人時，在分割遺產前，各繼承人對於遺產全部為公
    同共有，為民法第1151條所明定；又公同共有物之處分及其
    他權利之行使，除依公同關係所由規定之法律或契約另有規
    定外，應得公同共有人全體之同意，同法第828 條第2 項亦
    定有明文；此項規定，依同法第831 條規定，於公同共有債
    權準用之。又公同共有物權利之行使，除依其公同關係所由
    規定之法律或契約另有規定外，應得公同共有人全體之同意
    ，而以公同共有之財產為訴訟標的者，其法律關係之性質須
    合一確定，故非由公同共有人全體或得其他公同共有人全體
    之同意起訴或被訴，則於當事人之適格即有欠缺，最高法院
    41 年 臺上字第170 號判例意旨及77年度臺上字第66號判決
    意旨可資參照，故原告之被繼承人柯水鮫基於其與被告間之
    買賣關係，得請求被告移轉所有權之權利，為全體繼承人公
    同共有債權，原告本於繼承遺產之上開交付買賣標的物之債
    權而為訴訟上請求，自須列全體繼承人為訴訟當事人，或得
    其他全體繼承人之同意，始能謂當事人適格無欠缺，然本件
    原告並未以全體繼承人為原告，經本院訂期命其於98年06月
    30日前補正，原告迄今逾期仍未補正，本件既欠缺當事人適
    格之訴訟要件，原告之訴在法律上顯無理由，爰不經言詞辯
    論，逕以判決駁回之。
三、訴訟費用負擔之依據：民事訴訟法第78條。
中    華    民    國    98    年    7     月    1     日
                  民事第二庭    法  官  李秋瑩
以上正本係照原本作成。
如對本判決上訴，須於判決送達後20日內向本院提出上訴狀，並
附繕本。
中    華    民    國    98    年    7     月    1     日
                                書記官  蘇紋泙


司法院資訊處製作；財團法人民間司法改革基金會備份。
